臺灣臺中地方法院刑事判決　　　　　　　　　　　　　九十一年度自字第六七八號
　　自　訴　人　甲○○
　　被　　　告　乙○○
右列被告因詐欺案件，經自訴人提起自訴，本院判決如左：
    主  文
乙○○無罪。
    理  由
一、自訴意旨略以：被告乙○○係主光實業股份有限公司負責人，明知該公司財務已
    發生嚴重危機，將無法支付陸續到期之支票，更知悉其無資力給付任何款項，竟
    意圖為自己不法之利益，向自訴人甲○○佯稱其本身資力雄厚，且擔任主光實業
    股份有限公司之負責人，該公司目前業務蓬勃，財力無虞等語，並表示自己酷愛
    收集藝術品，欲在台中市○○區○○路二段四十一號地下室開設藝術館陳列自己
    之收藏，因而於民國（下同）九十年四月間委請自訴人甲○○前去該址裝潢，工
    程款總價為新台幣（下同）八十萬元，自訴人隨即進場施工，於九十年五月三十
    日全部完工。於完工後，自訴人甲○○乃至被告乙○○所經營之主光實業股份有
    限公司向其個人請領工程款，被告乙○○為取信自訴人甲○○，隨即交付發票人
    為主光實業股份有限公司，票期均在三個月後，面額共四十六萬五千元之支票（
    以下簡稱系爭支票）予自訴人甲○○，並向自訴人甲○○騙稱：因該公司於八月
    間有一筆款項入帳，可如期支付該等支票款項，要自訴人不必擔心，其餘工程款
    待其上海處理事務完返國後再一次支付等語，自訴人甲○○見被告既已交付六紙
    支票，且被告再三保證支付及其餘工程款均能如數支付，因而同意被告乙○○之
    付款方式。詎被告所交付之六紙支票經屆期提示後均遭退票，因認被告涉犯刑法
    第三百三十九條第一項之詐欺罪嫌等語。
二、按刑法第三百三十九條第一項詐欺罪之成立，以意圖為自己或第三人不法所有，
    以詐術使人將本人或第三人之物交付為要件。所謂以詐術使人交付，必須被詐欺
    人因其詐術而陷於錯誤，若其所用方法不能認為詐術，亦不致使人陷於錯誤，即
    不構成該罪，最高法院四十六年台上字第二六０號著有判例可參。是民事債務當
    事人間，若有未依債務本旨履行給付之情形，在一般社會經驗上，原因非止於一
    端，或因不可歸責之事由無法給付，或因合法對他造主張抗辯而拒絕給付，甚至
    債之關係成立後，始行惡意遲延給付，皆有可能，非必出於自始無意給付之財產
    犯罪一端，要難單純以債務不履行之狀態，遽認被告自始有詐欺之故意。
三、訊據被告乙○○堅決否認有前開詐欺犯行，辯稱：伊是因為朋友黃宗凱要作藝術
    品骨董生意需要裝潢，黃宗凱資金不夠，向伊借票，黃宗凱與自訴人約好到伊公
    司去拿支票的，伊沒有獲得任何利益，更無施用任何詐術等語。自訴人認被告涉
    犯詐欺罪，無非以前開支付工程款之支票係以被告為發票人等情為據。
四、經查：前開綏遠路之裝潢工程係訴外人黃宗凱跟自訴人講好要作的，因為自訴人
    與訴外人黃宗凱及被告三人經濟情況都不好，要合作找一個地方陳列藝術品，所
    以才決定開一家藝術陳列館，工程的部分由自訴人負責，工程款則由三人負擔，
    工程後來因為有一些排水、漏水的問題，一直沒辦法完成，系爭支票是因為自訴
    人沒錢，所以先拿被告的票去週轉用的，業據證人黃宗凱到庭結證明確，而前開
    情節亦經自訴人自承在卷，則自訴人既係基於協議而取得系爭支票，系爭支票簽
    發之目的也不是要給付工程款，自不得以系爭支票之跳票即認定被告施用詐術，
    況跳票與工程之施作亦無對價關係，被告亦未因工程之施作取得任何利益，顯與
    詐欺之構成要件不符，此外復查無其他積極證據足以認定被告有詐欺之犯行，本
    件純係自訴人與被告及訴外人黃宗凱間之民事糾葛，揆諸前揭說明意旨，被告罪
    證不足，依法應為無罪之諭知。
據上論斷，應依刑事訴訟法第三百四十三條、第三百零一條第一項，判決如主文。
中      華      民      國      九十一      年    十    月    二十九    日
                                臺灣臺中地方法院刑事第二庭
                                        法  官  陳 如 玲
右正本證明與原本無異。
如不服本判決，應於送達後十日內向本院提出上訴狀（須附繕本），上訴於台灣高等
法院台中分院。
                                        書記官
中      華      民      國      九十一      年    十    月    二十九    日
